臺灣雲林地方法院刑事裁定
111年度毒聲字第248號
聲  請  人  臺灣雲林地方檢察署檢察官
被      告  NGUYEN THI DIEM PHUONG







上列被告因違反毒品危害防制條例案件，經檢察官聲請觀察、勒
戒（111年度聲觀字第207號），本院裁定如下：
    主  文
甲○○ ○      DIEM PHUONG（中文姓名：阮艷芳）施用第二級毒
品，令入勒戒處所觀察、勒戒，其期間不得逾貳月。
    理  由
一、聲請意旨略以：被告甲○○ ○      DIEM PHUONG（中文姓名
    ：阮艷芳，越南籍）於民國111年6月20日下午1時許，在雲
    林縣○○市○○里○○路00號之居所內，以將甲基安非他命置於玻
    璃球內點火燒烤後再吸食所生煙霧之方式，施用第二級毒品
    甲基安非他命1次。嗣於同年月21日凌晨6時45分許，為警持
    本院核發之搜索票至其上址居所執行搜索，當場扣得安非他
    命吸食器1組，復經警於同日上午8時40分許徵得其同意後，
    採集其尿液送驗。訊據被告坦認曾於上開時、地施用第二級
    毒品甲基安非他命，且其經採集之尿液送驗結果呈安非他命
    、甲基安非他命之陽性反應，有正修科技大學超微量研究科
    技中心111年7月8日尿液檢驗報告、採尿同意書、偵辦毒品
    案真實姓名與代號對照表、雲林縣警察局斗南分局111年6月
    21日搜索、扣押筆錄暨扣押物品目錄表、扣押物品收據各1
    份在卷可稽，是被告施用第二級毒品甲基安非他命之犯行堪
    予認定。爰依毒品危害防制條例第20條第1項及觀察勒戒處
    分執行條例第3條第1項規定，聲請裁定將被告送勒戒處所觀
    察、勒戒等語。
二、按犯施用第一級、第二級毒品之罪者，檢察官應聲請法院裁
    定，或少年法院（地方法院少年法庭）應先裁定，令被告或
    少年入勒戒處所觀察、勒戒，其期間不得逾2月，毒品危害
    防制條例第20條第1項定有明文。次依據Clarke's Analysis
     of Drugs and Poisons一書第三版之記述：施用甲基安非
    他命後24小時內，約有施用劑量之70％由尿中排出，經人體
    可代謝出甲基安非他命原態及其代謝物安非他命；毒品施用
    後於尿液中可檢出時間，受施用劑量、施用方式、飲水量多
    寡、個人體質及其代謝情況等因素影響，因個案而異。一般
    可檢出之時間安非他命1至4天、甲基安非他命1至5天，此分
    據行政院衛生署管制藥品管理局（現已改制為衛生福利部食
    品藥物管理署）97年11月27日管檢字第0970011797號函、92
    年3月10日管檢字第0920001495號函闡釋在案。
三、經查，被告於111年6月21日上午8時40分許，為警徵得其同
    意後採集其尿液檢體，嗣送請正修科技大學超微量研究科技
    中心檢驗，先以酵素免疫分析法（EIA）為初步檢驗，結果
    呈安非他命類陽性反應，再以液相層析串聯式質譜法（LC/M
    S/MS）為確認檢驗，結果呈安非他命、甲基安非他命之陽性
    反應，且安非他命及甲基安非他命代謝物濃度各達9720ng/m
    l、63080ng/ml，均已超出衛生福利部公告線性範圍上限濃
    度閥值500ng/ml等事實，有採尿同意書、偵辦毒品案真實姓
    名與代號對照表、正修科技大學超微量研究科技中心111年7
    月8日尿液檢驗報告各1份在卷足憑（見毒偵卷第15、28至29
    頁）。被告於警詢時亦坦認：尿液係伊親自排放並會同警方
    封緘，伊係於111年6月20日下午1時許，在雲林縣○○市○○里○
    ○路00號之居所內施用第二級毒品甲基安非他命等語（見毒
    偵卷第6頁、第8頁反面），足見被告排放之尿液中，確含有
    施用甲基安非他命後可產生之代謝物安非他命及甲基安非他
    命，且代謝物濃度均已超出前開衛生福利部公告之閾值，依
    上開說明，堪認被告有於前揭時地施用第二級毒品甲基安非
    他命之犯行甚明。又被告未曾因施用毒品案件，經觀察、勒
    戒或強制戒治，此有臺灣高等法院被告前案紀錄表在卷可參
    （見本院卷第5頁），揆諸前揭說明，檢察官自得聲請本院
    裁定令被告入勒戒處所觀察、勒戒。
四、按毒品危害防制條例第24條規定，該條例第20條第1項及第2
    3條第2項程序，於檢察官先依刑事訴訟法第253條之1第1 項
    、第253條之2之規定，為附命完成戒癮治療之緩起訴處分時
    ，不適用之。前項緩起訴處分，經撤銷者，檢察官應繼續偵
    查或起訴。檢察官依前揭規定為附命完成戒癮治療之緩起訴
    處分前，倘斟酌個案情形，依毒品危害防制條例第20條第1
    項規定聲請法院裁定令被告入勒戒處所觀察、勒戒，屬檢察
    官之自由裁量權。然檢察官對前開雙軌模式之裁量，仍有一
    定界限，如裁量踰越法所容許範圍或有裁量權濫用情形，其
    自由裁量行為亦為違法，須受司法審查，惟法院原則上應尊
    重檢察官職權之行使，僅為有限之低密度審查，除檢察官之
    判斷有違背法令、事實認定有誤或其裁量有重大明顯瑕疵外
    ，尚不得任意指為違法（臺灣高等法院暨所屬法院106年法
    律座談會刑事類提案第37號研討結果同此結論）。查被告為
    越南籍之外國人，前因結婚而來臺依親定居，嗣因離婚而遭
    廢止居留許可，別無其他合法有效之居留原因，此有被告之
    外僑居留資料查詢結果在卷可稽（見毒偵卷第32頁），是被
    告目前在我國已無合法居留權源，其本次為警查獲後，業經
    內政部移民署南區事務大隊雲林專勤隊暫予收容於高雄收容
    所，近日將被依法強制驅逐出國乙情，亦有內政部移民署南
    區事務大隊高雄收容所111年8月15日移署南高所字第111808
    8046號書函及本院111年8月29日公務電話紀錄單足憑（見毒
    偵卷第43頁正、反面；本院卷第11頁），則依被告無法在我
    國長期合法居留之客觀情形，應不適宜為附命完成戒癮治療
    條件之緩起訴處分，從而，檢察官聲請裁定令被告入勒戒處
    所施以觀察、勒戒，所為裁量並無重大明顯瑕疵，應屬檢察
    官職權之適法行使，揆諸前揭說明，本件聲請於法有據，應
    予准許。
五、依毒品危害防制條例第20條第1項，觀察勒戒處分執行條例
    第3條第1項，裁定如主文。
中　　華　　民　　國　　111 　年　　8 　　月　　29　　日
                  刑事第二庭  法  官  蘇珈漪
以上正本證明與原本無異。
如不服本裁定，應於裁定送達後5日內向本院提出抗告狀。
                              書記官  曾百慶
中　　華　　民　　國　　111 　年　　8 　　月　　29　　日